ACORDAO-COMPLETO-2283419

ACÓRDÃO 1047/2019 ATA 15/2019 - PLENÁRIO

VISTOS, relatados e discutidos estes autos em que se apreciam embargos de declaração opostos por Adaurio Almeida contra o Acórdão 374/2017-TCU-Plenário, por meio do qual o Tribunal julgou irregulares suas contas, condenando-o em débito, aplicando-lhe multa e inabilitando-o para o exercício de cargo em comissão e função de confiança; 
ACORDAM os Ministros do Tribunal de Contas da União, reunidos em Sessão do Plenário, diante das razões expostas pelo Relator, em:
9.1. com fundamento nos arts. 32, inciso II, e 34 da Lei 8.443/1992, conhecer e rejeitar os presentes embargos de declaração;
9.2. de ofício, em razão de erro material, com fundamento no art. 143, inciso V, alínea "d", do Regimento Interno/TCU, c/c a Súmula 145 do Tribunal de Contas da União, retificar o item 9 do Acórdão 374/2017-TCU-Plenário, de forma que onde se lê "...Acórdão 1834/2014-TCU-Primeira Câmara...", leia-se "...Acórdão 7834/2014-TCU-Primeira Câmara...";
9.3. dar ciência desta deliberação ao embargante.

Embargos de declaração interposto contra decisão que julgou irregulares as contas do recorrente, condenando-o em débito, aplicando-lhe multa e inabilitando-o para o exercício de cargo em comissão e função de confiança no âmbito da Administração Pública em razão de irregularidades na aplicação de recursos transferidos por meio do contrato de repasse que tinha por objetivo a construção de um ginásio poliesportivo.

Município de Salgado de São Félix - PB.

3. Interessados/Responsáveis/Recorrentes:
3.1. Responsáveis: Adaurio Almeida (XXX.805.564-XX); Adriano Ferreira de Melo (XXX.255.014-XX); Apolinário dos Anjos Neto (XXX.281.944-XX); Audy Lopes Fernandes (XXX.698.904-XX); Biana Construções e Serviços Ltda. (08.021.035/0001-19); Fabiana dos Santos Ferreira (XXX.880.154-XX); Raniere Pereira Dantas (XXX.786.124-XX).
3.3. Recorrente: Adaurio Almeida (XXX.805.564-XX).

13.1. Ministros presentes: José Mucio Monteiro (Presidente), Walton Alencar Rodrigues, Benjamin Zymler, Raimundo Carreiro e Ana Arraes.
13.2. Ministros-Substitutos convocados: Augusto Sherman Cavalcanti e Marcos Bemquerer Costa (Relator).
13.3. Ministro-Substituto presente: André Luís de Carvalho.

ACORDAO-COMPLETO-2409731

Acórdão 2381/2021 - Plenário

MARCOS BEMQUERER

Ministro Bruno Dantas.

Trata-se de embargos de declaração opostos por Adaurio Almeida contra o Acórdão 374/2017-TCU-Plenário, por meio do qual o Tribunal julgou irregulares suas contas, condenando-o em débito, aplicando-lhe multa e inabilitando-o para o exercício de cargo em comissão e função de confiança. 
2.	Nesta oportunidade, o embargante alega que a deliberação recorrida estaria eivada de contradição, pelos motivos que aduz no seguinte trecho de sua petição recursal (peça 99, p. 2) :
"Pois bem. Como razões de decidir, o r. Relator afirma que há elementos suficientes para comprovar que a Biana Construções e Serviços Ltda. correspondia a uma empresa de fachada, que a Tomada de Preços 003/2007 foi fraudada e que os ex-gestores tinham conhecimento das irregularidades. Para tanto, aduz que a fiscalização da Controladoria Geral da União, o inquérito policial da "Operação Transparência" e a ação ajuizada pelo Ministério Público Federal colacionam indícios neste sentido.
 A contradição reside justamente neste ponto. Ora, ao se debruçar sobre os expedientes utilizados como razões de decidir (fiscalização da CGU - peça 3, do TC Processo 005.937/2011-6; parte do inquérito policial da PF; ação ajuizada pelo MPF) , vê-se claramente que os mesmos não autorizam chegar à conclusão de que o embargante tenha concorrido para qualquer prática que culminasse em desvio de recursos públicos, ou, ainda, que tenha participado de qualquer fraude."
3.	O recorrente analisa, ainda, trechos da fiscalização da CGU e do Inquérito Policial em que a deliberação seria fundamentada, sustentando que eles desautorizariam qualquer conclusão de que a obra do ginásio de Salgado de São Félix/PB tivesse sido executada irregularmente.
4.	Acrescenta que, após a tramitação do Inquérito Civil Público MPF n.° 1.24.000.001788/2011-45, o Ministério Público Federal ajuizou uma ação civil pública, em que o embargante sequer teria sido lançado como réu, juntando, em anexo, certidão negativa da Justiça Federal em nome do embargante.
5.	Diante das questões aduzidas, o suplicante finaliza o expediente com o seguinte pedido:
"Pelo exposto, requer seja conhecido e provido os presentes embargos de declaração, emprestando-se efeito modificativo, reconhecendo-se a contradição apontada para o fim de julgar as contas apresentadas pelo embargante aprovadas, dando-se quitação e arquivando-se o processo com relação ao mesmo."
6.	Por fim, anoto que, por meio do expediente constante à peça 113, a Secretaria de Controle Externo da Paraíba (Secex/PB) , atestou o seguinte erro material no acórdão em foco: "no item 9, o número do Acórdão originador da TCE não confere com o que consta na peça 3." Assim, propôs a seguinte alteração:
"Onde se lê no Item 9: '...Acórdão 1834/2014-TCU-Primeira Câmara...' 
Leia-se: '...Acórdão 7834/2014-TCU-Primeira Câmara...'"
É o relatório.

8.1. Fabio Brito Ferreira (9672/OAB-PB), representando Adaurio Almeida.  
8.2. Vanina Carneiro da Cunha Modesto Coutinho (10737/OAB-PB) e outros, representando Apolinário dos Anjos Neto.  
8.3. Waldemir Emanuel Pereira Rangel e outros, representando Ricardo Leyser Goncalves.

Procuradora-Geral Cristina Machado da Costa e Silva (art. 280, § 1º, inc. II, do RI/TCU)(manifestação oral).

EMBARGOS DE DECLARAÇÃO EM TOMADA DE CONTAS ESPECIAL. ACÓRDÃO QUE JULGOU IRREGULARES AS CONTAS DO EMBARGANTE, CONDENANDO-O EM DÉBITO, APLICANDO-LHE MULTA E INABILITANDO-O PARA O EXERCÍCIO DE CARGO EM COMISSÃO E FUNÇÃO DE CONFIANÇA. ALEGAÇÃO DE CONTRADIÇÃO. CONHECIMENTO E REJEIÇÃO. CORREÇÃO DE ERRO MATERIAL DE OFÍCIO.

TOMADA DE CONTAS ESPECIAL (TCE)

Secretaria de Controle Externo no Estado da Paraíba (Secex-PB).

Preliminarmente, registro que atuo nos autos em razão de convocação para exercer as funções de Ministro, em virtude de afastamento do Senhor Ministro Bruno Dantas, nos termos da Portaria-TCU nº 164, de 03/05/2019.
2.	Trata-se de embargos de declaração opostos por Adaurio Almeida contra o Acórdão 374/2017-TCU-Plenário, por meio do qual o Tribunal julgou irregulares suas contas, condenando-o em débito, aplicando-lhe multa e inabilitando-o para o exercício de cargo em comissão e função de confiança.
3.	O embargante alega que a deliberação recorrida estaria eivada de contradição. Em seus fundamentos, sustenta que a fiscalização da Controladoria Geral da União, o inquérito policial da "Operação Transparência" e a ação ajuizada pelo Ministério Público Federal trariam elementos suficientes para comprovar que a Biana Construções e Serviços Ltda. corresponderia a uma empresa de fachada, que a Tomada de Preços 003/2007 teria sido fraudada e que os ex-gestores teriam conhecimento das irregularidades. No entanto, esses documentos não conteriam elementos que levassem a concluir que o ginásio de São Félix/PB teria sido construído irregularmente.
Preliminarmente, considero presentes os requisitos de admissibilidade dos embargos, uma vez que foram interpostos tempestivamente, por parte legítima e interessada, e sob a alegação de contradição.
No mérito, verifico que os argumentos levantados pelo recorrente consistem em tentativa de rediscutir o mérito da matéria decidida por este Colegiado. Contudo, tal finalidade é incabível na espécie recursal eleita, a qual é via estreita destinada tão somente a integrar ou esclarecer a decisão impugnada. A má apreciação da prova, caso existente, deve ser corrigida pelas vias processuais adequadas previstas em lei, pois extrapola os limites dos embargos de declaração o rejulgamento da causa.
A contradição a que visa corrigir os embargos de declaração é a contida entre os termos da deliberação atacada (Relatório, Voto e Acórdão) , não entre a decisão e a prova dos autos. Em outras palavras, consiste em um vício de lógica interna do julgado, uma desconformidade entre a fundamentação e a conclusão, entre elementos da fundamentação ou entre elementos do dispositivo, por exemplo, o que não foi objeto dos presentes embargos. 
Assim, considerando que a contradição alegada não pode ser atacada por esta via recursal, devem ser rejeitados os presentes embargos.
	Ante o exposto, voto por que o Tribunal adote o Acórdão que ora submeto à deliberação deste Colegiado.
TCU, Sala das Sessões Ministro Luciano Brandão Alves de Souza, em 8 de maio de 2019.
MARCOS BEMQUERER COSTA
Relator